臺灣高等法院交通事件裁定　　　　　　100年度交抗字第275號
抗　告　人
即受處分人　張進魁
上列抗告人因違反道路交通管理處罰條例案件，不服臺灣板橋地
方法院，中華民國99年10月29日所為裁定（99年度交聲字第2742
號），提起抗告，本院裁定如下：
    主  文
原裁定撤銷，發回臺灣板橋地方法院。
    理  由
一、抗告意旨略以：抗告人即受處分人張進魁於民國99年2、3月
    間曾至交通部公路總局嘉義區監理所雲林監理站（下稱雲林
    監理站），辦理變更交通違規罰單送達地址為新北市板橋區
    ○○○街104巷28號3樓，本件係因原處分機關交通部公路總
    局臺北區監理所板橋監理站業務出錯，仍向其戶籍地址為送
    達，致其未收到罰單而異議逾期；且伊於查獲當時，曾要求
    喝水或等候15分鐘才進行酒測，舉發警員卻以法律未規定予
    以拒絕，惟其之前在新北市○○區○○路遭攔停時，海山分
    局警員曾主動告知法律有規定其有權利選擇喝水馬上酒測或
    等候15分鐘再酒測等語，何以警員執法有兩種法律標準等語
    。
二、按違反道路交通管理事件統一裁罰基準及處理細則第5條固
    明定：「處理違反道路交通管理事件，有關文書送達之程序
    ，依行政程序法之規定」，而行政程序法第72條第1項前段
    則規定：「送達，於應受送達人之住居所、事務所或營業所
    為之」。惟基於便民與符合社會現況實際需求，交通部公路
    總局乃另訂定「公路監理電腦系統車輛車籍及駕駛人駕籍增
    設住居所或就業處所地址作業注意事項」，明定車主、駕駛
    人因需要得向車籍、駕籍所轄之公路監理機關「申請增設」
    住居所或就業處所地址。此旨業經揭明於該注意事項第1條
    ：「車主、駕駛人依規定向公路監理機關申領之車輛牌照、
    駕駛執照，係以戶籍地址為登記地址；基於社會現況及便民
    原則，並因應車主、駕駛人需要及行政程序法第72條合法送
    達處所規定，於公路監理電腦系統車籍及駕籍檔中增列住居
    所或就業處所地址，以利公路監理機關及相關機關各項便民
    服務通知事項、公路法、道路交通管理處罰條例及強制汽車
    責任保險法等法令規定之行政文書寄達，特訂定本注意事項
    」。且為達其增設目的，避免車主、駕駛人經依規定申請增
    設住居所或就業處所地址後，相關文書仍向原登記之戶籍地
    址為送達，而使其申請增設形同徒勞，復於第5條規定：「
    公路監理機關受理車主、駕駛人申請增設住居所或就業處所
    地址後，應立即登載於公路監理電腦系統之車籍及駕籍檔中
    ；各項便民服務之通知事項、公路法、道路交通管理處罰條
    例及強制汽車責任保險法等法令規定之行政文書寄達，皆以
    住居所或就業處所地址寄發」。
三、經查：抗告人原登記之戶籍地址固為「雲林縣崙背鄉阿勸村
    18鄰阿勸18號」，惟抗告人業於99年4月20日依上開規定，
    向雲林監理站申請增設「新北市板橋區○○○街104巷28號3
    樓」為其住所地址，此有抗告人之證號查詢汽、機車駕駛人
    資料及本院公務電話查詢紀錄表在卷可考。是抗告人既因實
    際未居住於原登記之戶籍地址，而依上開規定向雲林監理站
    申請增設住所地址，並經登載於公路監理電腦系統之駕籍電
    腦系統，則原處分機關竟仍將本件板監裁字第裁41-C000000
    00號裁決書送達於抗告人原登記之戶籍地址，顯與上開規定
    意旨相違，且觀諸卷附之送達證書影本，該裁決書亦非由抗
    告人本人親自收受，自難謂已生合法送達之效力。原審未見
    及此，遽以抗告人至遲應於99年8月30日提出異議方屬合法
    ，其遲至同年8月31日始行提出異議，顯已逾法定異議期間
    ，而駁回其異議，尚嫌速斷。是抗告人指摘原裁定不當，非
    無理由，為兼顧抗告人之審級利益，自應由本院將原審裁定
    撤銷，發回原審詳予調查後，另為適當之裁定。
四、據上論斷，應依道路交通管理處條例第89條，道路交通事件
    處理辦法第25條，刑事訴訟法第413條前段，裁定如主文。
中    華    民    國   100    年    3     月    31    日
                     刑事第五庭  審判長法  官  李英勇
                                       法  官  白光華
                                       法  官  崔玲琦
以上正本證明與原本無異。
不得再抗告。
                                       書記官  馬佳瑩
中    華    民    國   100    年    4     月    1     日